【裁判字號】    98,交聲,668
【裁判日期】    981130
【裁判案由】    聲明異議
【裁判全文】
臺灣臺南地方法院交通事件裁定         98年度交聲字第668號
移送機關    交通部公路總局嘉義區監理所新營監理站
異議人即
受處分人    甲○○
上列異議人即受處分人因違反道路交通管理處罰條例案件，對於
交通部公路總局嘉義區監理所新營監理站民國98年5 月27日所為
之裁決處分（處分案號：新監裁違字第裁73-M00000000），聲明
異議，本院裁定如下：
      主  文
異議駁回。
      理  由
一、原處分意旨略以：異議人即受處分人甲○○（下稱異議人）
    駕駛車牌號碼671-YT營業一般小客車，於民國98年5 月12日
    15時40分許，沿臺南縣六甲鄉菁埔村台1 線由南往北方向於
    外側車道行駛，行經該路段路旁南廓高幹57號電桿前時，因
    未注意車前狀況，並隨時採取必要安全措施，撞及由曾博厚
    騎乘之車牌號碼KT9-329 號機車，致曾博厚受有頭頸胸腹及
    四肢鈍挫傷合併骨折等傷害，經送醫急救於到院前因顱腦損
    傷合併顱內出血死亡。經臺南縣警察局麻豆分局警員予以製
    單舉發，嗣經交通部公路總局嘉義區監理所新營監理站以異
    議人違規事實明確，依道路交通管理處罰條例第61條第1 項
    第4 款、第67條第3 項（原裁決書漏未記載）等規定，吊銷
    駕駛執照、1 年內禁考等處分。
二、本件聲明異議意旨略以：異議人於上開時、地，駕駛上開營
    業小客車行經臺南縣六甲鄉菁埔村臺1 線高幹57號電桿前，
    與欲左轉駛入無名村道之被害人發生撞擊，然被害人係自安
    全島缺口突然出來，故異議人見狀已煞車不及而致被害人死
    亡，並未有何過失情事。況異議人以此駕照維生，倘遭吊銷
    駕照，將嚴重影響家中生計，因而為此聲明異議等語。
三、按汽車駕駛人，駕駛汽車有違反道路交通安全規則、第33條
    之管制規則，因而肇事致人死亡者，吊銷其駕駛執照；汽車
    駕駛人，曾依本條例其他各條規定吊銷駕駛執照者，1 年內
    不得考領駕駛執照。道路交通管理處罰條例第61條第1 項第
    4 款及第67條第3 項分別定有明文。
四、經查：
(一)異議人駕駛車牌號碼671-YT營業一般小客車，於98年5 月12
    日15時40分許，沿臺南縣六甲鄉菁埔村台1 線由南往北方向
    於外側車道行駛，行經該路段路旁南廓高幹57號電桿前時，
    因未注意車前狀況，並隨時採取必要安全措施，撞及由曾博
    厚騎乘之車牌號碼KT9-329 號機車，致曾博厚受有頭頸胸腹
    及四肢鈍挫傷合併骨折等傷害，經送醫急救於到院前因顱腦
    損傷合併顱內出血死亡等情，業據異議人於其被訴過失致死
    罪一案（臺灣臺南地方法院檢察署98年度偵第11128 號）偵
    查及警詢中坦認其確有過失致死之犯行，並有道路交通事故
    現場圖、道路交通事故調查報告表（一）、（二）、臺灣臺
    南地方法院檢察署勘驗筆錄、相驗屍體證明書、奇美醫院診
    斷證明書各1 份及現場暨相驗照片74幀附於該案偵卷可稽，
    堪認上情屬實。又異議人所涉上開過失致死犯行，業經本院
    以98年度交簡字第2418號刑事判決判處異議人有期徒刑6 月
    ，如易科罰金，以1000元折算1 日，緩刑2 年，嗣異議人及
    檢察官均未提起上訴，而於98年10月5 日確定等情，亦經本
    院依職權調閱本院98年度交簡字第2418號全卷查核無誤。
(二)其次，異議人復於該案98年5 月12日警詢中供承：伊速度約
    70公里左右。伊發現對方時，距離不到4 公尺。伊駕駛營小
    客車671-YT，沿六甲鄉菁埔村台一線南向北外側快車道行駛
    直行，至肇事地點前伊發現一普重機車KT9-329 ，沿六甲鄉
    菁埔村台一線北向南外側快車道行，駛至肇事地點前突然變
    換車道至內側快車道，然後北向東左轉而來，致伊車往右閃
    避並煞車，但仍致伊車左前車頭保險桿與該普重機車KT9-32
    9 右側車身油箱處而肇事等語（詳相驗卷第13頁至第14頁）
    ，足見異議人於行經事故路段時，行車時速已達該路段最高
    時速，且未能適時採取必要之煞避措施，致與被害人發生碰
    撞，其顯然有違反道路交通安全規則第94條第3 項規定之過
    失行為無訛。況本件交通事故經送臺灣臺南區車輛行車事故
    鑑定委員會鑑定結果，亦認為異議人駕車超速行駛，未注意
    車前狀況，為肇事原因等情，有該鑑定委員會98年6 月11日
    南鑑字第0985901714號函檢附之鑑定意見書1 份在卷可稽，
    益徵異議人上開之過失行為與被害人之死亡結果間，具有相
    當因果關係，甚為明確。是異議人雖以前詞置辯，然道路交
    通管理處罰條例第61條第1 項第4 款規範之目的，在處罰汽
    車駕駛人，駕駛汽車違反道路交通安全規則致他人死亡之行
    為，故祇以汽車駕駛人有違反道路交通安全規則之行為致他
    人死亡為原因已足，縱被害人曾博厚於本件交通事故之發生
    ，雖亦有過失，仍不能解免異議人應負之違規行政責任。
五、綜上所述，異議人於上揭時、地，確有駕駛車牌號碼671-YT
    營業用小客車違反道路交通安全規則因而肇事致人死亡之違
    規行為，足堪認定。則移送機關依道路交通管理處罰條例第
    61條第1 項第4 款及第67條第3 項之規定，裁處異議人吊銷
    駕駛執照，1 年內禁考，核無違誤。是本件異議為無理由，
    應予駁回。
六、據上論斷，應依道路交通管理處罰條例第87條第2 項，道路
    交通案件處理辦法第19條，裁定如主文。
中    華    民    國    98    年    11    月    30    日
                  交通法庭法  官  鄭燕璘
以上正本證明與原本無異。
如不服本裁定應於送達後5日內向本院提出抗告狀（應附繕本）
。
                          書記官  蔡明峰
中    華    民    國    98    年    11    月    30    日


司法院資訊處製作；財團法人民間司法改革基金會備份。
